臺灣板橋地方法院刑事判決　　　　　　　94年度訴字第1094號
公　訴　人　臺灣板橋地方法院檢察署檢察官
被　　　告　乙○○
　　　　　　　　　　（另案於臺灣臺北監獄臺北分監執行中）
指定辯護人　本院公設辯護人丁○○
上列被告因偽造貨幣案件，經檢察官提起公訴（93年度偵字第
9007號），本院判決如下：
    主  文
乙○○行使偽造之通用紙幣，未遂，累犯，處有期徒刑壹年捌月
。扣案之偽造新台幣壹仟元紙幣捌紙（編號ＬＫ九一○○七七Ｕ
Ｒ貳紙，編號ＧＡ六九八八五一ＨＥ、ＢＳ二一二一四二ＸＣ、
ＺＤ二一七七一五ＪＲ、ＬＸ五七五六五七ＥＵ、ＳＬ七四五八
六六ＶＸ、ＦＥ五一一九四○ＢＭ各壹紙），沒收。
    事  實
一、乙○○有恐嚇、殺人未遂、妨害風化、偽造文書及違反麻醉
    藥品管理條例等案件前科，又其於民國82年間因違反麻醉藥
    品管理條例等案件，經本院於83年6 月30日以83年度易緝字
    第112 號就違反麻醉藥品管理條例部分判處有期徒刑7 月，
    就違反槍砲彈藥刀械管制條例部分判處有期徒刑3 月，定應
    執行有期徒刑9 月，於84年2 月21日確定，又於82年間復因
    違反麻醉藥品管理條例案件，經本院於83年8 月9 日以83年
    度訴緝字第102 號判處有期徒刑5 年2 月，於83年9 月17日
    確定，另於83年間因違反肅清煙毒條例案件，經本院於93年
    6 月11日以83年度訴字第1148號判處有期徒刑3 年3 月，於
    83年7 月29日確定，前開案件更定其刑為有期徒刑8 年9 月
    ，於92年7 月9 日縮短刑期執行期滿（以上構成累犯），再
    於92年間因違反毒品危害防制條例案件，經本院於93年6 月
    14日以93年度訴字第397 號判處施用第一級毒品罪部分有期
    徒刑8 月、施用第二級毒品部分有期徒刑4 月，定應執行有
    期徒刑10月，經臺灣高等法院於94年3 月15日以93年度訴字
    第2269號撤銷原判決，就施用第一級毒品罪部分判處有期徒
    刑10月、就施用第二級毒品罪部分判處有期徒刑6 月，定應
    執行有期徒刑1 年2 月，於94年4 月18日確定，現於臺灣臺
    北監獄臺北分監執行中。詎其不思悛悔，基於行使偽造通用
    紙幣之故意，於93年3 、4 月間之某日，在國內某處聯邦銀
    行，將其所有偽造新台幣（下同）壹仟元紙幣8 紙（其中編
    號LK910077UR共2 紙，編號GA698851HE、BS212142XC、ZD21
    77 15JR 、LX575657 EU 、SL745866VX、FE511940BM各1 紙
    ）中之1 紙，交予該銀行行員作為支付現金卡費之用，為該
    銀行行員發覺有異而退回，故未能達成其目的，嗣經警循線
    查悉其因通緝在案，且另涉犯違反毒品危害防制條例等案件
    ，於同年5 月24日向本院聲請核發搜索票，對臺北縣三重市
    ○○○街7 巷5 號4 樓其居所、乙○○暨其他在場之人及車
    牌號碼DKN-338 號機車實施搜索，並對有關第一級毒品海洛
    因、分裝袋、研磨機、磅秤、槍械、子彈暨其他違法事證為
    扣押。警方於同年5 月25日晚間臺北縣三重市○○○街7 巷
    5 號4 樓埋伏，發覺乙○○騎乘前開機車行經該處，乃尾隨
    跟監，至臺北縣三重市○○路93號2 樓之1 樓下，予以逮捕
    ，並帶同乙○○至臺北縣三重市○○○街7 巷5 號4 樓，於
    同日晚間8 時40分許執行搜索，扣得注射針筒2 支、分裝勺
    2 支、分裝袋1 個，警員雖於該處發覺乙○○皮包內有可疑
    紙幣1 紙（即上開偽造紙幣之其中1 紙），但未立即扣案，
    而因警方查獲租賃契約書1 份，而經乙○○同意，在該處簽
    具自願受搜索同意書，同意警方至臺北縣三重市○○路93號
    2 樓之1 樓租處搜索後，於同日晚間9 時20分許帶同警方至
    該處搜索，而查獲磅秤1 台、研磨機1 台，並於該處床頭櫃
    上發覺乙○○之皮包內有另7 紙可疑紙幣（即上開偽造紙幣
    之其中7 紙），因其中編號LK91 0077UR 可疑紙幣有2 張，
    經警方要求乙○○取出在臺北縣三重市○○○街7 巷5 號4
    樓發覺之可疑紙幣1 紙，而查獲上開偽鈔共8 紙。
二、案經臺北縣政府警察局三重分局報請臺灣板橋地方法院檢察
    署檢察官偵查起訴。
    理  由
一、訊據被告乙○○固坦承前開偽鈔中之1 紙偽鈔為其所有，及
    於93年3 、4 月間至聯邦銀行繳款時，交付行員而行使之，
    因行員發覺有異而遭退還等節，然矢口否認知悉係偽鈔，及
    其餘偽鈔亦為其所有，並辯稱：警方在臺北縣三重市○○路
    93號2 樓之1 樓樓下對其拘束之行為，乃違法逮捕，其亦未
    同意警方至其龍門路租處搜索，自願受搜索同意書係事後在
    警局內補簽，又除在臺北縣三重市○○○街7 巷5 號4 樓查
    獲其偽鈔1 紙外，其餘7 紙偽鈔非其所有，且非警方於其龍
    門路租處所查扣，其迄製作警詢筆錄時始初見該等偽鈔等語
    。
二、按刑事訴訟法第87條第1 項明文規定，通緝經通知或公告後
    ，檢察官、司法警察官得拘提被告或逕行逮捕之。查被告前
    經本院以93年板院通刑清科緝字第351 號通緝在案，有臺灣
    高等法院全國前案資料查詢表附卷可稽，其於93年5 月25日
    為警在臺北縣三重市○○路93號2 樓之1 樓下為警查獲，警
    方係以通緝到案予以逮捕乙節，被告於警詢時亦供稱無訛（
    參見偵查卷第15頁），故前開逮捕乃依法為之，並無不法可
    言。
三、查扣案之紙鈔經送請中央印製廠鑑定，其結果認均係以彩色
    噴墨方式仿印，無凹版印文突起效果，紙質與真鈔不同，編
    號BS212142XC係水印以灰色墨在紙張背面仿製，安全線以灰
    色墨在紙張背面仿造，另以噴墨方式仿鈔券正面五段裸露部
    分，左下角面額數字以噴墨方式仿折光變色油墨；其餘偽鈔
    以螢光墨仿紙張螢光纖維絲及鈔券號碼（編號LX575657EU除
    外），水印以灰色墨在紙張背面仿製，安全線先燙印整條箔
    膜（含面額數字），再以灰色墨覆蓋仿鈔券正面五段裸露部
    分，左下角面額以燙印箔膜仿折光變色油墨，有該廠93年6
    月8 日中印發字第0930002902號函存卷得憑。
四、次按，實施搜索或扣押時，發現另案應扣押之物亦得扣押之
    ，分別送交該管法院或檢察官，刑事訴訟法第152 條規定綦
    詳。查附卷之自願受搜索同意書為被告所親自簽具乙情，為
    被告所不否認。而證人即承辦警員甲○○於94年8 月19日本
    院準備程序中結證：警方在被告民生東街居所搜索時，有發
    覺1 紙鈔票，雖覺可疑，但並未扣案，又經詢問後，知悉被
    告尚有龍門路租處，被告於民生東街居所簽具同意警方至龍
    門路租處之自願受搜索同意書後，帶同警方至該租處搜索，
    而在該處床頭櫃上發覺被告所有之皮包，內有被告證件、提
    款卡及7 紙鈔票經核對紙鈔編號，發覺有2 紙同號，乃認定
    為偽鈔，並請被告取出於民生東街發覺之可疑鈔票，予以一
    併扣案等語（參見本院卷第58頁至第59頁）；又證人即承辦
    警員丙○○於上開準備程序中結稱：在民生東街被告居所係
    由何一警察同仁向被告實施搜索，伊不記得，但的確於該處
    在被告身上查獲1 紙偽鈔，被告並於該處簽具自願受搜索同
    意書，而在被告龍門路租處查獲鈔票7 紙，除色澤有異外，
    紙質粗糙，發覺係偽鈔等語（參見本院卷第63頁）；另證人
    即承辦警員戊○○在前揭準備程序中復證述：在被告民生東
    街居所搜索時，查悉其身上有金錢，但不確定是否係偽鈔，
    而被告因同意警方至其龍門路租處搜索，乃於民生東街居所
    簽具自願受搜索同意書，渠復於被告龍門路租處床邊小桌上
    查獲皮夾，其內有信用卡及大鈔等款項，經詢問被告，被告
    亦表示似乎為偽鈔，故請被告亦將警方在其民生東街居所發
    現之紙鈔一併取出比對，判斷應係偽鈔等語（參見本院卷第
    65頁至第66頁）。經核上開證人係由本院行隔離訊問，而勾
    稽其等證述內容，並無齟齬之處。次查，被告於偵查中且供
    稱，係其主動帶警方至龍門路租處查獲磅秤及偽鈔等語（參
    見偵查卷第68頁反面）。而警方於搜索前開2 處所分別製作
    之搜索扣押筆錄暨扣押物品目錄表亦與前揭證人所陳相符，
    並俱經被告簽名、捺印，且有該搜索扣押筆錄暨扣押物品目
    錄表存卷得佐。從而，足見被告確係出於自願，讓警方至其
    龍門路租處實行搜索，且扣案之8 紙偽鈔，其中1 紙係在被
    告民生東街居所發覺，但未立即扣案，另7 紙係在被告龍門
    路租處發覺，併同前開1 紙偽鈔扣案無誤，故警方至被告龍
    門路租處搜索，亦無不法。準此，揆諸首開規定，承辦警員
    於搜索票聲請事由外，另發覺被告涉犯本件犯罪嫌疑，而予
    以扣押扣案之偽鈔，猶為法之所許，並得作為本件之證據。
五、被告除坦認扣案偽鈔中之1 紙為其所有外，執詞否認其餘7
    紙偽鈔係其所有乙節，經查警方在被告龍門路租處執行搜索
    扣押，製有扣押物品目錄表已如前述（並參見偵查卷第33頁
    ），被告於該扣押物品目錄表上，除特別註記扣案之研磨機
    「不是我所有，房門未關」等詞外，其餘扣案物品係於括號
    下簽名、捺印，據此可見扣案之偽鈔應均為被告所有，已甚
    明確。另被告於警詢時雖諉稱，扣案之偽鈔除其中1 紙係其
    所有外，其餘為盧聲雲帶至其龍門路租處云云（參見偵查卷
    第15頁），惟被告於偵查中，既已坦認係其帶同警方至龍門
    路租處查得偽鈔乙事（亦參見偵查卷第68頁反面），復可認
    證人甲○○、丙○○、戊○○上揭證述，應非虛設。再者，
    被告於本院準備程序中係辯稱：其於被警方查獲當日，進入
    龍門路租處，係拿些日常生活用品至該處云云（參見本院卷
    第27頁），而於本院審理時則改稱：該日係為盧聲雲帶物品
    至該處云云（參見本院卷第100 頁），先後並不一致，惟證
    人盧聲雲於偵查中已明確證陳，在被告龍安路租處內之物品
    均係被告所有，且扣案之偽鈔非渠所有乙節（參見偵查卷第
    89頁、第91頁），茲佐以被告於偵查中所自承，前述龍門路
    址係其剛承租，被查獲當日，其亦第一次進入該處乙節（參
    見偵查卷第128 頁），顯見在被告龍門路租處所查獲之偽鈔
    ，應係被告所有。準此，縱使警方至被告龍門路租處搜索時
    ，該處房門未關，亦難推稱扣案之其中7 紙偽鈔係他人置放
    於被告之皮夾內。
六、被告於偵查及本院中均坦承曾持扣案偽鈔中之一紙至聯邦銀
    行，作為繳費之用而行使之，為銀行行員發覺有異而遭退回
    乙情不諱（參見偵查卷第69頁正面、第72頁、本院卷第27頁
    、第100 頁），而據此情狀，亦堪認被告應知悉所持用者為
    偽鈔，並顯見其有行使之知與欲，然其行使偽造通用紙幣之
    犯行，未達其目的，故為未遂；另本件尚有扣案偽鈔影本附
    卷可查。本件事證業臻明確，被告犯行堪為認定，應依法論
    科。
七、按依據中央銀行在臺灣地區委託臺灣銀行發行新台幣辦法之
    規定，新台幣為臺灣地區流通貨幣。核被告在上揭時、地行
    使偽造之新台幣紙幣而未得逞，係犯刑法第196 條第3 項、
    第1 項前段之行使偽造通用紙幣未遂罪。其意圖供行使之用
    而收集偽造通用紙幣後，進而著手行使偽造紙幣，究其收集
    之目的，乃意在行使，其既已完成收集偽造紙幣後，復著手
    行使，雖其行使偽造紙幣行為僅止於未遂階段，但與行使偽
    造紙幣所生之實害較為貼近，故行使偽造紙幣未遂之犯罪情
    節，顯較重於其意圖供行使之用而收集之行為，是該收集偽
    造紙幣之行為屬低度行為，應為其行使之高度行為所吸收，
    不另論罪。起訴書認應論以同條後段之意圖供行使之用而收
    集偽造通用紙幣罪，於法尚有未洽，惟此與被告前述應論之
    罪，具同一社會基礎事實，且為犯罪之高低度行為，故毋庸
    變更起訴法條，附此敘明。查其於82年間因違反麻醉藥品管
    理條例等案件，經本院於83年6 月30日以83年度易緝字第11
    2 號就違反麻醉藥品管理條例部分判處有期徒刑7 月，就違
    反槍砲彈藥刀械管制條例部分判處有期徒刑3 月，定應執行
    有期徒刑9 月，於84年2 月21日確定，又於82年間復因違反
    上開條例案件，經本院於83年8 月9 日以83年度訴緝字第10
    2 號判處有期徒刑5 年2 月，於83年9 月17日確定，另於83
    年間因違反肅清煙毒條例案件，經本院於93年6 月11日以83
    年度訴字第1148號判處有期徒刑3 年3 月，於83年7 月29日
    確定，前開案件更定其刑為有期徒刑8 年9 月，甫於92 年7
    月9 日縮短刑期執行期滿，有在卷之臺灣高等法院被告前案
    紀錄表可按，其於有期徒刑執行完畢後，5 年內再犯本件有
    期徒刑以上之罪，為累犯，應依同法第47條規定，加重其刑
    。被告雖已著手行使偽造通用紙幣行為之實施，但被發覺而
    未完成，為未遂犯，是應依刑法第26條前段之規定，按既遂
    犯之刑減輕之。本院爰審酌行使偽造紙幣，擾亂社會金融秩
    序，兼衡其犯罪動機、目的、手段、素行、犯後態度等一切
    情狀，茲量處如主文所示之刑。扣案之前揭紙幣，依刑法第
    200 條規定，不問是否屬於被告所有，應予沒收。
據上論斷，應依刑事訴訟法第299 條第1 項前段，刑法第第196
條第3 項、第1 項前段139 條、第47條、第26條前段、第200 條
，罰金罰鍰提高標準條例第1 條前段，判決如主文。
本案經檢察官魏正杰到庭執行職務。
中　　華　　民　　國　　94　　年　　11　　月　　25　　日
                  刑事第十五庭  審判長法　官  林海祥
                                      法  官  汪怡君
                                      法  官  朱敏賢
以上正本證明與原本無異
如不服本判決應於送達後10日內向本院提出上訴狀
                                      書記官　郭勝華
中　　華　　民　　國　　94　　年　　11　　月　　28　　日
附錄本案論罪科刑法條全文：
刑法第196 條
行使偽造、變造之通用貨幣、紙幣、銀行券，或意圖供行使之用
而收集或交付於人者，處三年以上十年以下有期徒刑，得併科五
千元以下罰金。
收受後方知為偽造、變造之通用貨幣、紙幣、銀行券而仍行使，
或意圖供行使之用而交付於人者，處五百元以下罰金。
第一項之未遂犯罰之。
